臺灣嘉義地方法院刑事判決　　　　　　 100年度交訴字第51號
公　訴　人　臺灣嘉義地方法院檢察署檢察官
被　　　告　李盈昌
上列被告因公共危險案件，經檢察官提起公訴（100年度偵字第
440號），本院判決如下：
    主  文
李盈昌犯肇事致人死亡逃逸罪，處有期徒刑陸月，如易科罰金，
以新臺幣壹仟元折算壹日。緩刑貳年。
    犯 罪 事 實
一、李盈昌於民國100年1月7日近晚間22時許，未申請臨時許可
    即駕駛屬動力機械交通工具之玉米收割機，沿嘉義縣太保市
    台18線由西向東往嘉義市方向行駛，適時徐瑛哲亦駕駛車號
    4122-RX號自小客車，行駛於李盈昌所駕之玉米收割機同向
    後方，徐瑛哲因酒後無法安全操控車輛並依道路速限行駛，
    遂失控撞上前方李盈昌所駕駛之玉米收割機，而受有頭部外
    傷併顱腦鈍力挫傷等傷害，經送醫後不治死亡（過失致死罪
    嫌部分，另經檢察官為不起訴處分確定）。李盈昌明知己所
    駕駛之玉米收割機遭後方來車追撞，已肇事致人受傷甚而死
    亡，竟未下車察看並對徐瑛哲為必要之救助，而逕自駛離現
    場，嗣經警循線查獲而知悉上情。
二、案經嘉義縣警察局水上分局報請臺灣嘉義地方法院檢察署檢
    察官偵查起訴。
    理  由
一、訊據被告李盈昌矢口否認有何肇事逃逸之犯行，辯稱：其所
    駕駛之玉米採收機又高又重，引擎聲音也很大聲。案發當時
    雖感覺車子跳一下，然往後看，漆黑一片，根本不知道後方
    有車禍發生，所以逕行離開現場，並無肇事逃逸之故意云云
    。經查：
  (一)被告於100年1月7日晚間近22時許，駕駛屬動力機械交通工
    具之玉米收割機，沿嘉義縣太保市台18線由西向東往嘉義市
    方向行駛，適時被害人徐瑛哲亦駕駛車號4122-RX號自小客
    車，行經該處，因酒後駕車追撞前方動力交通工具，而受有
    頭部外傷併顱腦鈍力挫傷等傷害，經送醫後不治死亡；次日
    警方於被告位於溪底寮玉米農地，查獲被告及前揭玉米收割
    機，該收割機後方橫桿殘留玻璃碎片及黑色鈑金烤漆與被害
    人所駕自小客車相符，可認被害人徐瑛哲所駕車輛係追撞被
    告所駕駛之玉米收割機等節，業據被告於警詢、偵查及本院
    審理時坦認無誤，並有現場暨車損照片24張、嘉義縣警察局
    水上分局交安組處理相驗案件初步調查報告暨報驗書、道路
    交通事故現場圖、道路交通事故調查報告表(一)、(二)、相驗照
    片12張、長庚醫療財團法人嘉義長庚紀念醫院診斷證明書及
    路口監視器畫面暨檢察事務官勘驗筆錄等件（見警卷第10-
    14、相驗卷第6、7、8、9-15、16、18-31、33-38頁）在卷
    可參。
  (二)被告固以前詞置辯。然參酌事故發生後之現場跡證，除被害
    人徐瑛哲所駕自小客車追撞前揭玉米收割機後，該自小客車
    引擎蓋掀翻散落地面、前擋風玻璃碎裂、車體嚴重扭曲變形
    外，事故現場並遺留長度分別為36.7公尺、32.7公尺之煞車
    痕。而警方於事故發生隔日，循線查獲被告及其所駕玉米收
    割機，發現該收割機後方橫桿殘留有與被害人所駕自小客車
    相符之玻璃碎片及黑色鈑金烤漆等節，有卷附之現場暨車損
    照片及道路交通事故現場圖在卷可考，均如前所述。顯見被
    害人徐瑛哲自後追撞系爭玉米收割機之力道非小，此由被告
    迭於警詢、偵查及本院審理時，均坦認「行駛途中，曾感覺
    到整個收割機有往上揚，整個頓一下」、「……有人開車從
    後面撞我，我被撞了的時候，感覺到我的車子跳了一下……
    」、「當時我車子跳一下，我往後看一片黑暗……」等語（
    見警卷第4頁、偵字卷第9頁、本院卷第15頁）可徵其情。則
    事故發生當下，被告對於其所駕玉米收割機遭後方物體猛力
    撞擊乙節，當無完全未加察覺之可能。衡情，車輛行駛路面
    緊急煞車聲尖銳刺耳，較一般鳴按喇叭聲高亢，更易挑動駕
    駛者的聽覺神經，得以敏捷應變周遭行車動向；被告亦肯認
    煞車聲的音頻較高此情。而被告於本院審理時，除直承緊急
    煞車聲較按鳴喇叭的聲音更能引其注意外，並坦認其駕駛系
    爭玉米收割機時，曾按鳴過該收割機改自小貨車裝備之喇叭
    ；行進間，除該收割機之喇叭聲外，其他車輛的喇叭音量雖
    有大小聲差異，仍然可以聽聞。也曾聽過其他車輛緊急煞車
    的聲音各情（見本院卷第36、37頁），則被告駕駛玉米收割
    機於道路行進間，該收割機引擎、機件運轉所產生音量縱如
    被告所述類戰車、砂石車一般，仍無礙被告聽聞周遭行車之
    緊急煞車聲。況參照前揭事故現場圖所示肇事車輛遺留地面
    之煞車痕長達36.7公尺以觀，被害人徐瑛哲駕車追撞系爭玉
    米收割機前，當有既急且長之煞停車輛動作，則被害人徐瑛
    哲避免追撞前車之努力，或未能奏效，然該緊急煞車產生之
    音量連同碰撞聲響，顯非一般自小貨車之喇叭聲可以比擬，
    自為被告所得聽聞，則被告所辯事故發生時，並未聽到煞車
    聲音云云，顯與常情有違，即難憑採。再者，被告於偵查中
    供稱「（有沒有感覺到被撞？）……我有聽到一點點碰的聲
    音，我有回頭看……」等語（見偵字卷第10頁），益見被告
    非無察覺異常事故發生。是以，綜參被告聽聞緊急煞車聲、
    碰撞聲，連同感知所乘坐龐大笨重之玉米收割機有向上揚起
    狀況後，轉頭察看等接續動作，在在顯示被告確知後方遭來
    車碰撞乙節，被告即無推稱不知肇事之理。綜上所述，被告
    所辯，均無可採，被告確知碰撞事故發生一節，應堪認定。
    而以本件交通事故撞擊力道之猛，被告當可推知後方來車駕
    駛非死即傷，被告竟未停車加以救助，逕自駕車離開現場，
    被告主觀上具有逃逸之意甚明。本件事證明確，被告犯行，
    已堪認定。
  (三)按刑法第185條之4之肇事致人死傷而逃逸罪，係為「維護交
    通安全，加強救護，減少被害人之死傷，促使駕駛人於肇事
    後，能對被害人即時救護」而設，固不以行為人對於駕駛動
    力交通工具肇事致人死、傷之事實有過失責任為要件，惟為
    貫徹「促使駕駛人於肇事後，能對被害人即時救護」之意旨
    ，如已確知發生車禍，但於未確定被害人已獲得救護之前，
    即貿然離去，仍不能解免肇事逃逸之罪責（最高法院99年度
    臺上字第4200號判決意旨可參）。查本件被告於車禍發生後
    ，已然發現後方遭他車追撞，被害人顯因事故而受有傷害，
    惟被告未停車查看，亦未撥打電話報警，隨即貿然駕車離去
    ，可知被告係在被害人未獲得任何救護之前，即離開現場，
    此顯然構成刑法第185條之4之肇事致人受傷而逃逸罪甚明。
    至被告對於車禍發生有人死傷事實之認識與車禍過失責任之
    認知乃迥然兩事，自不得以其就本件事故之發生並無過失乙
    節，而脫免其肇事逃逸之責。
二、核被告所為，係犯刑法第185條之4之肇事逃逸罪。爰審酌被
    告於肇事後，未下車查看給予傷亡者必要之救助，或迅速報
    警處理，反逃逸離去，陷被害人於求援無著及求助無門之危
    險，實應予非難，惟念其事後已與被害人家屬達成和解，彌
    補被害人家屬部分損失，有本院電話紀錄查詢單可考，及被
    告就本件事故發生並無過失，有臺灣省嘉雲區車輛行車事故
    鑑定委員會鑑定意見書、臺灣省車輛行車事故覆議鑑定委員
    會函各1紙（見偵字卷第14、15、24頁）在卷可參等一切情
    狀，量處如主文所示之刑，並諭知易科罰金之折算標準。又
    查，被告前未曾受有期徒刑以上刑之宣告，有臺灣高等法院
    被告前案紀錄表1份在卷可參，因一時失慮，偶罹刑典，事
    後與被害人家屬達成和解，經此偵審程序及罪刑之宣告，當
    知所警惕而無再犯之虞，本院因認以暫不執行其刑為當，併
    予宣告緩刑2年，用啟自新。
據上論斷，應依刑事訴訟法第299條第1項前段，刑法第185條之4
、第41條第1項前段、第74條第1項第1款，判決如主文。
本案經檢察官李志明到庭執行職務
中    華    民    國   100    年    8     月    19    日
                  刑事第四庭審判長法  官  蔡憲德
                                  法  官  吳育霖
                                  法  官  王慧娟
以上正本證明與原本無異。
如不服本判決應於收受判決後10日內向本院提出上訴書狀，並應
敘述具體理由；其未敘述上訴理由者，應於上訴期間屆滿後20日
內向本院補提理由書（均須按他造當事人之人數附繕本）「切勿
逕送上級法院」。告訴人或被害人如對於本判決不服者，應具備
理由請求檢察官上訴，其上訴期間之計算係以檢察官收受判決正
本之日期為準。
中    華    民    國   100    年    8     月    19    日
                                  書記官  高文靜
附錄本案法條：
中華民國刑法第185條之4
駕駛動力交通工具肇事，致人死傷而逃逸者，處 6 月以上 5 年
以下有期徒刑。